臺灣雲林地方法院刑事判決
                                      109年度訴字第315號
                                      109年度訴字第700號
公  訴  人  臺灣雲林地方檢察署檢察官
被      告  紅英彰


選任辯護人  莊慶洲律師（法扶律師）        
被      告  蔡昆宏


選任辯護人  黃翎芳律師
被      告  李文娟


選任辯護人  李昶欣律師（法扶律師）
            張百勛律師
被      告  廖信竹



選任辯護人  鄭中睿律師（法扶律師）
被      告  程雅麗



選任辯護人  李思樟律師（法扶律師）
被      告  程靜芬


選任辯護人  葉東龍律師（法扶律師）
被      告  王怡晴



選任辯護人  簡維弘律師
上列被告因違反貪污治罪條例案件，經檢察官提起公訴（107 年
度偵字第7155號、108 年度偵字第3914號）、追加起訴（108 年
度偵字第7022號）及移送併辦（108 度偵字第7022號），本院判
決如下：
    主    文
李文娟犯如附表一編號三、四、八、九、十二、十四號所示之罪
，各處如附表一編號三、四、八、九、十二、十四號所示之刑及
沒收。應執行有期徒刑貳年，緩刑肆年，並應於本判決確定之日
起陸個月內，向公庫支付新臺幣捌萬元。褫奪公權貳年，沒收部
分併執行之。
廖信竹犯如附表一編號一、二、四、五、六、七、八、九、十、
十一、十三、十五、十六號所示之罪，各處如附表一編號一、二
、四、五、六、七、八、九、十、十一、十三、十五、十六號所
示之刑及沒收。應執行有期徒刑貳年，緩刑肆年，並應於本判決
確定之日起陸個月內，向公庫支付新臺幣拾萬元。褫奪公權貳年
，沒收部分併執行之。
程雅麗犯如附表一編號一、五、六、七、八、十一、十三、十五
號所示之罪，各處如附表一編號一、五、六、七、八、十一、十
三、十五號所示之刑及沒收。應執行有期徒刑貳年，緩刑肆年，
並應於本判決確定之日起陸個月內，向公庫支付新臺幣捌萬元。
褫奪公權貳年，沒收部分併執行之。
程靜芬犯如附表一編號十二、十三、十四、十五號所示之罪，各
處如附表一編號十二、十三、十四、十五號所示之刑及沒收。應
執行有期徒刑貳年，緩刑肆年，並應於本判決確定之日起陸個月
內，向公庫支付新臺幣陸萬元。褫奪公權貳年，沒收部分併執行
之。
王怡晴犯貪污治罪條例第十一條第二、四項之交付賄賂罪，處拘
役肆拾日，如易科罰金，以新臺幣壹仟元折算壹日。
紅英彰、蔡昆宏均無罪。
    犯罪事實
一、雲林縣二崙鄉公所為管理該鄉公墓墓地及納骨塔，依雲林縣
    政府喪葬設施管理自治條例、殯葬管理條例及其他相關法令
    ，訂定「雲林縣二崙鄉公墓公園化墓園暨納骨塔使用管理自
    治條例」，該自治條例第16條並訂有使用二崙鄉公墓納骨塔
    之收費標準。二崙鄉公所復於民國106 、107 年間，依該自
    治條例第22條規定，聘僱李文娟、廖信竹、程雅麗及程靜芬
    等4 人為臨時人員，擔任二崙鄉公所埤塘公墓納骨塔（位在
    二崙鄉裕民路4 號）之「公墓管理員」，其等業務職掌為「
    辦理墓政相關業務及內部整理」，並依上揭自治條例第22條
    之規定，負責辦理依據二崙鄉公所核發之「納骨塔使用許可
    證」指導使用人依照指定位置安放骨罈、納骨塔每日祭拜、
    墓園及納骨塔內維護環境清潔、墓園納骨塔及其他公共設施
    之管理使用暨維護事項等事務，為依法令服務於地方自治團
    體所屬機關而具有法定職務權限之人，均屬刑法第10條第2
    項第1 款所稱之公務員。
二、李文娟、廖信竹、程雅麗、程靜芬等4 人均明知應依該自治
    條例第16條規定之收費標準收費，並應清廉自持，不得收取
    法定費用以外之任何賄賂或不正利益，竟分別於附表一各編
    號所示之時間，在埤塘納骨塔園區內，於執行協助民眾辦理
    進塔等管理使用暨維護事項之職務時，各基於對職務上之行
    為收受賄賂之犯意（或犯意聯絡），先後收受（或共同收受
    ）如附表一各編號所示之民眾（含編號9 之王怡晴、編號12
    之李春琴【李春琴部分，另以簡易判決處刑】）基於對公務
    員職務上之行為交付賄賂之犯意所交付之金錢。嗣於107 年
    10月24日，經法務部廉政署中部調查組持本院107 年聲搜字
    第636 號搜索票，在二崙鄉公所埤塘納骨塔等處執行搜索，
    並扣得廖信竹筆記本1 本、記帳本1 本、已使用過紅包袋1
    包、手機4 支、發票5 張及現金新臺幣（下同）4,238 元。
三、案經法務部廉政署移送臺灣雲林地方檢察署檢察官偵查起訴
    。
    理    由
壹、有罪部分
  證據能力部分：
    ㈠證人陳俊儀於108 年7 月9 日之警詢筆錄、證人陳筵進於1
      08 年7 月10日之警詢筆錄部分，認對被告王怡晴部分，
      為無證據能力：按被告以外之人於審判外之言詞或書面陳
      述，除法律有規定者外，不得作為證據；又被告以外之人
      於檢察事務官、司法警察官或司法警察調查中所為之陳述
      ，與審判中不符時，其先前之陳述具有較可信之特別情況
      ，且為證明犯罪事實存否所必要者，得為證據，刑事訴訟
      法第159 條第1 項、第159 條之2 分別定有明文。查證人
      陳俊儀、陳筵進之警詢筆錄，係屬證人審判外之言詞陳述
      ，經被告王怡晴及辯護人主張無證據能力（本院訴315 卷
      ㈡第69頁至第70頁）。雖上揭證人於警詢筆錄中之證述內
      容，部分與其在本院審判中之證述未盡相符，但其先前於
      司法警察調查中所為之陳述，何以具有較可信之特別情況
      ，則未見檢察官提出釋明。本院無從就上揭證人陳述時之
      外部附隨環境、狀況或條件等相關事項，如陳述人之態度
      ，與詢問者之互動關係，詢問者之態度與方式，是否告知
      陳述人之權利，有無違法取供等情狀，予以觀察，致難以
      綜合判斷證人陳述時之外在、客觀條件有無獲得確保，即
      就該筆錄於形式上是否具有真實可能性之客觀基礎，而可
      能信為真實之情形，無從判斷，故應認對被告王怡晴部分
      ，為無證據能力。
    ㈡次按被告以外之人於審判外之陳述，雖不符刑事訴訟法第1
      59 條之1 至之4 之規定，而經當事人於審判程序同意作
      為證據，法院審酌該言詞陳述或書面陳述作成時之情況，
      認為適當者，亦得為證據，同法第159 條之5 第1 項定有
      明文。其立法意旨在於傳聞證據未經當事人之反對詰問予
      以核實，原則上係予排除，惟若當事人已放棄對原供述人
      之反對詰問權，於審判程序中表明同意該等傳聞證據可作
      為證據，基於證據資料愈豐富，愈有助於真實發見之理念
      ，並尊重當事人對傳聞證據之處分權，且強化言詞辯論主
      義，使訴訟程序進行順暢，此時，法院自可承認該傳聞證
      據之證據能力。查本判決除上揭所述證據外，以下所引被
      告以外之人之言詞或書面陳述，均經檢察官、被告等及辯
      護人同意供為證據使用（本院訴315 號卷㈠第190 頁、訴3
      15 號卷㈡第69頁至第70頁），本院審酌該等供述證據之作
      成及取得之狀況，未見違法或不當取證之情事，且為證明
      被告犯罪事實存否所必要，以之作為證據，認屬適當，復
      經本院於審判期日就上開證據依法進行調查、辯論，依刑
      事訴訟法第159 條之5 規定，均具有證據能力。
  認定犯罪事實所憑之證據及理由：
    ㈠被告李文娟、廖信竹、程雅麗、程靜芬部分：查被告李文
      娟、廖信竹、程雅麗、程靜芬對於上揭犯罪事實，業於警
      詢、檢察官訊問及本院審判中均坦承不諱（他1960卷㈡第4
      1頁至第55頁、第99頁至第107 頁、第117 頁至第135 頁
      、第165 頁至第171 頁；他1960卷㈢第3 頁至第29頁、第6
      7頁至第72頁、第81頁至第97頁、第133 頁至第136 頁；
      廉查中51卷第69頁至第75頁；本院訴315 卷㈠第169 頁至
      第193 頁、第413 頁至第418 頁；本院訴315 卷㈡第53頁
      至第75頁、第518 頁）語，核與被告王怡晴、共同被告李
      春琴供述情節相符（廉查中51卷第281 頁至第288 頁、第
      295 頁至第302 頁；偵7022卷第125 頁至第127 頁），並
      據證人即被告王怡晴之大伯王秉逸、證人即穎川禮儀社員
      工陳俊儀、證人即穎川堂負責人陳筵進、證人即五福堂負
      責人廖學鏞、證人即被告李春琴之子柯國順、證人即被告
      李文娟之兄李逸文等人證述可佐（廉查中51卷第307 頁至
      第312 頁、第319 頁至第324 頁、第331 頁至第338 頁、
      第359 頁至第366 頁、第373 頁至第380 頁；他1960卷㈡
      第5 頁至第11頁、第35頁至第37頁），復有雲林縣二崙鄉
      公墓公園化墓園暨納骨塔使用管理自治條例1 份（他1960
      卷㈡第13頁至第20頁）、雲林縣二崙鄉公所政風室108 年7
       月24日108 二鄉政字第25號函暨所附雲林縣二崙鄉公所
      墓政業務臨僱人員等5 人業務職掌一覽表各1 份（廉查中
      51卷第389 頁至第390 頁）、雲林縣二崙鄉公所109 年6
      月23日二鄉政字第1090007844號函暨所附之職務及職務內
      容資料1 份（本院訴315 號卷㈠第365 頁至第367 頁）、
      被告李文娟、廖信竹、程雅麗、程靜芬等4 人之雲林縣○○
      鄉○○○○○○0○○○○○000號卷㈠第441 頁、第457 頁至第461 頁
      ）、二崙鄉公所埤塘納骨塔公墓107年2 月至同年10月之
      休假排班名單各1 份（廉查中51卷第415 頁、第119 頁、
      第419 頁、第259 頁、第213 頁、第77頁、第427 頁、第
      127 頁、第131 頁）、107 年度3 月及5 月至10工作日誌
      各1 份（廉查中51卷第435 頁至第471 頁）、二崙鄉公所
      使用明細表1 份（廉查中51卷第473頁至第493 頁）、本
      院107 年聲監續字第109 、202、319、423、514 、600 
      、677 、748 、828 號通訊監察書及電話附表影本各1 份
      （本院訴315 號卷㈠第316 頁至第333 頁）、本院107 年1
      0月16日雲院忠刑精決107 聲監可字第95號認可函1 份（
      本院訴315 號卷㈠第334 頁）、如附表二所示之通訊監察
      譯文2 份（他1960卷㈠第339 頁至第347 頁；廉查中51卷
      第109 頁至第118 頁）、法務部廉政署107 年10月9 日廉
      中昌106 廉查中40字第1071601767號函暨所附之法務部廉
      政署偵查報告1 份（本院訴315 號卷㈡第97頁至第102 頁
      ）、埤塘納骨塔之Google地圖資料照片5 張（本院訴315 
      號卷㈡第79頁至第87頁）、法務部廉政署中部調查組扣押
      物品清單含照片13頁、扣案物照片9張（偵7022卷第99頁
      至第109 頁；廉查中51卷第497 頁、第537 頁、第621 頁
      至第623 頁、第627 頁、第631 頁）等在卷可參，且有扣
      案之被告廖信竹筆記、記帳本各1 本（影本內容見廉查中
      51卷第497 頁至第618 頁）。堪認被告李文娟、廖信竹、
      程雅麗、程靜芬於本院審判中之自白，核與事實相符，應
      可採信，復有上揭其他證據為佐，故被告李文娟、廖信竹
      、程雅麗、程靜芬等4 人之犯行明確，足以認定。
    ㈡被告王怡晴部分：
      ⑴被告王怡晴對於被告廖信竹、李文娟於107 年間擔任二
        崙鄉公所埤塘公墓納骨塔之公墓管理員，其等業務職掌
        為「辦理墓政相關業務及內部整理」，並依「雲林縣二
        崙鄉公墓公園化墓園暨納骨塔使用管理自治條例」第22
        條之規定，負責辦理依據二崙鄉公所核發之「納骨塔使
        用許可證」指導使用人依照指定位置安放骨罈、納骨塔
        每日祭拜、墓園及納骨塔內維護環境清潔、墓園納骨塔
        及其他公共設施之管理使用暨維護事項等事務，為依法
        令服務於地方自治團體所屬機關而具有法定職務權限之
        人，均屬刑法第10條第2 項第1 款所稱之公務員，而其
        等於執行協助民眾辦理進塔等管理使用暨維護事項之職
        務時，應依上揭條例第16條規定之收費標準收費，並應
        清廉自持，不得收取法定費用以外之任何賄賂或不正利
        益，惟被告李文娟、廖信竹於107 年7 月1 日，執行協
        助被告王怡晴申請家屬進塔之職務時，基於對職務上行
        為收受賄賂之犯意聯絡，收取王怡晴交付內裝600 元現
        金之紅包等情，坦承並不爭執，並有上揭二之㈠所列之
        證據可佐（不含證人陳俊儀、陳筵進部分），堪認屬實
        ，先予敘明。
      ⑵惟被告王怡晴否認其有對於公務員關於不違背職務行為
        交付賄賂之犯意，主張其雖有交付內裝600 元現金之紅
        包，但與公務員之職務上行為並無對價關係，並稱其不
        知埤塘公墓納骨塔為二崙鄉公所公有設施，亦不知被告
        李文娟、廖信竹為公務員等語。經查，證人即被告廖信
        竹於108 年7 月22日警詢中供稱：其於107 年7 月1 日
        收取進塔家屬1,700 元之紅包，並與李文娟朋分等語（
        廉查中51卷第73頁至第74頁）。又證人即穎川禮儀社員
        工陳俊儀於本院審理中證稱：「問：關於到公墓進塔要
        給管理員紅包這事情你是否知道？）知道。……（問：是
        假日請管理員開門才要給他錢或是平常日也要給紅包？
        ）據我所知應該是下班時間。……（問：大概包多少你是
        否知道？）不知道，看他們家屬自己，我們不能勉強人
        家。……是告知他們，看他們自己，我們不能強人所難，
        只是提醒，如果不行的話就看家屬他們自己，我們不能
        勉強人家。」、「（問：你幫家屬辦他們的親人要入塔
        或是土葬，你們會否跟家屬或親人講說他們選擇的塔位
        或埋葬地點是公有或私人的？）他們都會知道。……他們
        住在那邊，他們知道那是公的或是私的。……有時候他們
        沒問我，也會自己去查，現在手機很方便，他們可以查
        詢。……（問：有無碰過家屬連親人要入塔這個地方是公
        家或私人都不清楚的情形？）不可能，他們去一定會問
        ，他們去塔位一定會問。……知道的我們會告知他，不知
        道的他們也是會詢問一些親戚朋友，他們也會告知說哪
        裡有比較好的。」等語，並稱其於警詢中所述之亡者家
        屬到埤塘公墓納骨塔進塔或暫厝時，如麻煩被告廖信竹
        等公墓管理員開門，家屬會包個紅包感謝他們，紅包內
        的現金都約200 元至600 元不等，一般為家屬進塔結束
        後，會在埤塘公墓納骨塔一樓辦公室，將紅包交給當天
        上班的公墓管理員等語屬實（本院訴315 卷㈡第418 頁
        至第438 頁）。另證人即穎川堂負責人陳筵進於本院審
        理中證稱：其於警詢中確有陳述因亡者王信東之配偶王
        怡晴向伊詢問是否要包裝有現金之紅包，給上班之公墓
        管理員，伊對王怡晴說埤塘公墓納骨塔之公墓管理員下
        班或假日有收進塔家屬裝有現金的紅包，但要包紅包或
        不包紅包都可以，紅包內要裝多少現金自己決定等語（
        本院訴315 卷㈡第443 頁至第444 頁）。徵之被告王怡
        晴於108 年2 月27日警詢中供稱：「我先生王信東於10
        7 年6 月19日往生，整個法會儀式由西螺鎮的穎川禮儀
        社負責承辦，在看日子時穎川禮儀社的老師選定時107 
        年7 月1 日（農曆5 月18日）進塔，因為是星期日，所
        以當時穎川禮儀社的陳俊儀或是陳筵進我不確定是誰，
        就說因為是星期日埤塘寶塔是沒有開門上班，因為我們
        看那天的日子，因此要拜託公墓管理員他們來開門，要
        我用紅包包1 包新臺幣600 元給當天上班的公墓管理員
        當作走路工，所以我才會包600 元的紅包給當天上班的
        公墓管理員，另外包紅包給公墓管理員，也給他們沖喜
        。」、「……整個進塔儀式做完大約是12點，我就按照禮
        儀社老師事先指示將裝有600 元的紅包，拿到埤塘寶塔
        1 樓服務台旁邊的房間交給指認表5號的管理員廖信竹
        ，我拿進去後將紅包交給廖信竹，廖信竹跟我說那個位
        置有錄影機在攝影，要我放到另外一個位置，是一個有
        擺放長條茶几位置，我將紅包放在茶几上之後就趕緊離
        開。」等語（廉查中51卷第283 頁至第284 頁），其已
        供明所交付之600 元紅包，係因當日為星期日，埤塘公
        墓納骨塔沒有開門上班，故要拜託公墓管理員來開門等
        語，且其交付紅包時，被告廖信竹指示其勿放在有攝影
        之地方，其即依指示放置後，迅即離開，顯見其自知交
        付該紅包並非一般之民間殯葬習俗，而是需避人耳目，
        涉有不法情事等情。再酌以證人陳俊儀、陳筵進上揭證
        述，並衡以被告王怡晴係因其夫喪事而至埤塘公墓納骨
        塔，其對喪事之關切及參與自無人可及，且其於警詢中
        供稱其夫家族已逝者，均安放在埤塘公墓納骨塔，而其
        自述學歷為大學畢業，在農會信用部工作長達25年等語
        （廉查中51卷第281 頁；本院訴315卷㈡第525 頁至第52
        6 頁）。則依被告王怡晴之學經歷及社會歷練，並參以
        上述諸般情狀，其顯然明瞭埤塘公墓納骨塔為公有設施
        之完整資訊，並明知被告廖信竹為公墓管理員之身分，
        而以交付600 元紅包，作為公墓管理員假日上班開門之
        對價關係等情，應甚明確，足以認定，其上揭所辯，不
        足採信。
      ⑶至於被告王怡晴辯稱：因葬儀社的人告知伊為地方風俗
        ，給人紅包是討吉利，趨邪避凶，伊當日另有包給地理
        師云云（本院訴315 卷㈡第62頁至第63頁）。又被告王
        怡晴之辯護人稱：被告王怡晴贈紅包與公務員之職務行
        為並無對價關係的，被告王怡晴之行為僅是因習俗上之
        去除不祥之氣，討個吉利，為一善念精神，再被告王怡
        晴此舉係受葬儀社指示而為，依證人所述，喪禮全程需
        包紅包之處甚多，被告王怡晴遵照葬儀社指示去做，實
        無法判斷紅包屬性有何不同等語。惟按貪污治罪條例之
        收受賄賂或不正利益罪，固以公務員職務上之行為，與
        其所收受之賄賂或不正利益之間須具有對價關係為必要
        ，惟此之所謂對價關係，祇要雙方行賄及受賄之意思達
        成一致，而所交付之賄賂或不正利益，與公務員職務上
        之行為之間具有原因目的之對應關係，即為已足，並不
        以所交付之賄賂或不正利益之價值，與該他人因公務員
        職務上之行為所獲得利益之價值相當為絕對必要。又是
        否具有對價關係，應就職務行為之內容、交付者與收受
        者之關係、賄賂之種類、價額、贈與之時間等客觀情形
        加以審酌，不可僅以交付之財物名義為餽贈、酬謝等各
        種變相給付，即謂與職務無關而無對價關係。再對於職
        務上之行為收受賄賂罪，只須他人交付財物係基於行賄
        之意思，且該不法報酬與公務員之職務行為具有一定之
        對價關係，而故予收受，罪即成立，至其受賄係出於收
        受人之自動或被動，並非所問（參見最高法院98年台上
        字第5370號、97年台上字第3516號、95年台上字第356
        號、94年台上字第4595、3187號、92年台上字第3731號
        、84年台上字第1 號判決意旨）。查被告王怡晴於交被
        告廖信竹裝有現金之紅包時，已自知此非一般之民間殯
        葬習俗，而是需避人耳目，涉有不法情事，且其顯然明
        瞭埤塘公墓納骨塔為公有設施之完整資訊，並明知被告
        廖信竹為公墓管理員之身分，而以交付600 元紅包，作
        為公墓管理員假日上班開門之對價關係等情，已如上述
        ，足見被告王怡晴給付被告廖信竹之款項，實係依殯葬
        業者提供之意見，作為埤塘公墓納骨塔工作人員於假日
        上班時給予方便之對價，顯已對埤塘公墓納骨塔工作人
        員執行職務有所請求，並非事後單純感謝、慰勞性質之
        餽贈，亦與其他殯葬習俗所交付之紅包顯然有別，足認
        被告王怡晴確係基於行賄意思而為之甚明，其與辯護人
        上揭所辯，不足採信。
      ⑷綜上所述，被告王怡晴非公務員，其對於公務員關於不
        違背職務之行為，交付賄賂之犯行明確，足以認定。
  論罪科刑之理由：
    ㈠核被告李文娟、廖信竹、程雅麗、程靜芬等4 人就附表一
      各編號所示之犯行，均係犯貪污治罪條例第5 條第1 項第
      3 款之公務員對於職務上之行為收受賄賂罪。附表一各編
      號內之被告間，就其等收受賄賂犯行均有犯意聯絡及行為
      分擔，應論以共同正犯。又被告李文娟、廖信竹就附表一
      編號9 之犯行，係於同時、地為之，侵害同一國家法益，
      各行為之獨立性極為薄弱，依一般社會健全觀念，在時間
      差距上，難以強行分開，在刑法評價上，以視為數個舉動
      之接續施行，合為包括之一行為予以評價，較為合理，應
      屬接續犯，而為包括之一罪（參見最高法院86年台上字第
      3295號判決意旨）。另被告李文娟等4 人就附表一各編號
      所示之犯行，收受賄賂之時間相距數日或數月以上，交付
      賄賂之行為人亦各有不同，其等犯意各別，行為不同，應
      分論併罰。
    ㈡核被告王怡晴所為，係犯貪污治罪條例第11條第2 、4 項
      之交付賄賂罪。其於偵查中自白，合於同條第5 項之減刑
      事由，惟酌情無免除其刑之必要，自應依法減輕其刑。
    ㈢按貪污治罪條例第8 條第2 項前段規定：「犯第4 條至第6
       條之罪，在偵查中自白，如有所得並自動繳交全部所得
      財物者，減輕其刑」，旨在鼓勵犯罪行為人勇於自新，而
      限於偵查中已自白者，始有減輕其刑之適用，乃在防止證
      據滅失以兼顧證據保全。然犯罪所得財物之自動繳交，緩
      速與否，則與證據保全無涉。參以85年修正該條文時，增
      訂「如有所得並自動繳交全部所得財物者，減輕其刑」，
      並不以繳交與自白同在偵查中為必要。況偵查程序之終結
      ，並未先行揭示或通知，被告難以預知偵查何時終結。而
      所謂「全部所得財物」，其數額或須至審判中方能確定。
      苟偵查中所繳數額較審判中認定所得短少，將因偵、審程
      序認定數額歧異，徒生爭議。是被告於偵查中自白，並於
      最後事實審言詞辯論終結前自動繳交全部所得財物者，即
      有貪污治罪條例第8 條第2 項前段減輕其刑之適用（參見
      最高法院99年度第2 次刑事庭會議決議）。至於所謂之繳
      交全部所得財物，自係以繳交各該行為人自己實際所得財
      物之全部為已足，應不包括其他共同正犯之所得在內（參
      見最高法院100 年度台上字第22號判決意旨）。查被告李
      文娟就附表一編號3 、4 、8 、12號之犯罪事實；被告廖
      信竹就就附表一編號1 、2 、5 、6 、7 、9 、10、11、
      13、15、16號之犯罪事實；被告程雅麗就附表一編號8 、
      11、13號之犯罪事實、被告程靜芬就附表一編號12、13、
      14號之犯罪事實，均已於偵查中向檢察官自白（詳見附表
      一），復於本院審理中繳交全部所得財物，有本院繳納犯
      罪所得通知單、本院總務科贓證物復片、收據、本院贓證
      物品保管單各4 份（本院訴字第315 號卷㈡第115 頁至137
       頁）在卷可稽。是被告李文娟、廖信竹、程雅麗、程靜
      芬所犯上揭各罪刑，均應依貪污治罪條例第8 條第2 項前
      段規定，減輕其刑。
    ㈣次按貪污治罪條例第12條第1 項規定：「犯第4 條至第6條
      之罪，情節輕微，而其所得或所圖得財物或不正利益在新
      臺幣五萬元以下者，減輕其刑。」；同條第2 項規定：「
      犯前條第1 項至第4 項之罪，情節輕微，而其行求、期約
      或交付之財物或不正利益在新臺幣五萬元以下者，亦同。
      」查被告李文娟、廖信竹、程雅麗、程靜芬等4 人所收取
      如附表一各編號所示之各次賄賂，其金額自50元至一千餘
      元不等，而被告王怡晴所交付之賄賂亦僅有600 元，金額
      不高且均在5 萬元以下。被告王怡晴為家人喪事而費心傷
      神，為求諸事圓滿，一時失慮對於公務員職務上之行為交
      付賄賂，其情可憫，犯罪情狀顯屬輕微；另被告李文娟、
      廖信竹、程雅麗、程靜芬等4 人各次收取賄賂金額不高，
      且多為喪家主動為之，其等所得並多以公積金方式積存，
      兼有用於埤塘公墓納骨塔祭拜之用，堪認其等犯罪情節亦
      屬輕微，故均依貪污治罪條例第12條第1 、2 項規定，減
      輕其刑，部分並遞減之。
    ㈤復按刑之量定，為求個案裁判之妥當性，法律固賦予法院
      裁量權，但此項裁量權之行使，除應依刑法第57條規定，
      審酌行為人及其行為等一切情狀，為整體之評價，並應顧
      及比例原則與平等原則，使罪刑均衡，輕重得宜，以契合
      社會之法律感情。又刑法第59條規定犯罪之情狀可憫恕者
      ，得酌量減輕其刑，其所謂「犯罪之情狀」，與同法第57
      條規定科刑時應審酌之一切情狀，並非有截然不同之領域
      ，於裁判上酌減其刑時，應就犯罪一切情狀（包括第57條
      所列舉之10款事項），予以全盤考量，審酌其犯罪有無可
      憫恕之事由（即有無特殊之原因與環境，在客觀上足以引
      起一般同情，以及宣告法定低度刑，是否猶嫌過重等），
      以為判斷。在足以懲儆，並可達防衛社會目的之前提下，
      自可依客觀之犯行與主觀之惡性二者加以考量其情狀，是
      否有可憫恕之處，而適用刑法第59條之規定酌量減輕其刑
      ，期使個案裁判之量刑，能斟酌至當，符合比例原則（參
      見最高法院80年度台覆字第39號、95年度台上字第6157號
      、96年度台上字第1043號判決意旨）。查被告李文娟、廖
      信竹、程雅麗、程靜芬等4 人於本案犯罪期間，均擔任二
      崙鄉公所埤塘公墓納骨塔之「公墓管理員」，皆為基層公
      務人員，收入不豐，平日所從事者又係辦理墓政相關業務
      及內部整理等一般人較少樂於從事之殯葬相關工作，其等
      收受民眾交付之賄賂固屬違法，然多為喪家主動為之，其
      等所得並多以公積金方式積存，兼有用於埤塘公墓納骨塔
      祭拜之用。而被告李文娟就附表一編號9 、14號之犯罪事
      實；被告廖信竹就附表一編號4 、8 號之犯罪事實；被告
      程雅麗就附表一編號1 、5 、6 、7 、15號之犯罪事實、
      被告程靜芬就附表一編號15號之犯罪事實，均未符合「在
      偵查中自白」，其等情節多因偵查中未加訊問該部分之犯
      罪事實，或未提示而予辯明機會，其等未就上揭事實自白
      ，均非有意否認，或飾詞狡辯，且其等均於本院審理中繳
      交全部所得財物，已如上述，則被告李文娟等4 人就上揭
      罪刑，如依前述貪污治罪條例第12條第1 項規定減輕其刑
      後，仍應量處最低本刑有期徒刑3 年6 月以上，核與被告
      李文娟等4 人之犯罪情狀，實屬情輕法重，均嫌過重，爰
      就上揭未符合「在偵查中自白」部分之罪刑，均依刑法第
      59條規定，酌量減輕其刑，並遞減之。
    ㈥爰審酌被告李文娟、廖信竹、程雅麗、程靜芬、王怡晴等
      人均無犯罪紀錄，有臺灣高等法院被告前案紀錄表可資參
      照，其等素行良好。被告李文娟、廖信竹、程雅麗、程靜
      芬等4 人為具有法定職務權限之公務員，負責辦理二崙鄉
      公所埤塘公墓納骨塔之墓政相關業務及內部整理等工作，
      竟未能恪守本分，利用其等職務上應為之行為，長期收受
      民眾交付之賄賂，已損及官箴及人民對政府機關、公共服
      務品質之信賴，至屬不該。另被告王怡晴因辦理家人喪事
      ，一時失慮對於公務員職務上之行為交付賄賂，固有違法
      ，但其交付之賄賂金額不高，情節輕微。復酌被告李文娟
      已婚其育有3 名子女，其學歷為專科畢業，其自87年間起
      即在二崙鄉公所工作，105 年方調至埤塘公墓納骨塔，家
      庭經濟狀況小康；被告廖信竹已婚並育有一子，其學歷為
      專科畢業，其自101 年間起至埤塘公墓納骨塔工作，家庭
      經濟狀況小康，並提出其配偶之醫療診斷證明書等量刑資
      料（本院訴315 卷㈠第419 頁至第443 頁）；被告程雅麗
      已婚並育有一子，其學歷為高中畢業，其自101 年間起至
      埤塘公墓納骨塔工作，家庭經濟狀況勉以維持；被告程靜
      芬已婚並育有二子，其學歷為專科畢業，其自101 年間起
      至埤塘公墓納骨塔工作，家庭經濟狀況小康，並提出其本
      人之診斷證明書等量刑資（本院訴315 號卷㈠第445 頁至
      第456 頁）；被告王怡晴已婚並育有一子，其學歷為大學
      畢業，在農會信用部工作長達25年，家庭經濟狀況小康。
      又被告李文娟、廖信竹、程雅麗、程靜芬等4 人於偵查中
      供述大部分案情，並於審理中坦承不諱，態度良好，並於
      本院審理中繳交全部所得財物；另被告王怡晴雖坦承部分
      事實，但稱為免影響其子日後從事公職，而堅決否認犯罪
      （本院315 卷㈡第416 頁），固屬為母之堅持，但自無從
      為其犯後態度有利之認定等一切情狀，分別量處如主文所
      示之刑，並就被告王怡晴部分，諭知易科罰金之折算標準
      。本院並酌以刑法第51條第5 款係採限制加重原則，而非
      累加原則之意旨，且被告李文娟等4 人就本件所犯各罪之
      罪名相同，衡量其等所犯各罪之犯罪情節、時間差距、所
      生危害等各情及重刑加重之邊際效益，累加過重之執行刑
      ，無益被告等之教化及復歸社會，為期有效之警示及更生
      ，兼顧刑罰衡平之要求及矯正更生之目的等情，定其應執
      行之刑如主文所示，以示警惕，並期收矯治之效。
    ㈦再按犯本條例之罪，宣告有期徒刑以上之刑者，並宣告褫
      奪公權，貪污治罪條例第17條定有明文。前揭規定對於褫
      奪公權之期間，即從刑之刑度如何並無明文，故依貪污治
      罪條例宣告褫奪公權者，仍應適用刑法第37條第1 項或第
      2 項，使其褫奪公權之刑度有所依憑（參見最高法院89年
      度台上字第2303號判決意旨）。查被告李文娟、廖信竹、
      程雅麗、程靜芬等4 人均經本院適用貪污治罪條例論罪且
      宣告有期徒刑，自應併予宣告褫奪公權，爰斟酌全案情節
      ，依刑法第37條第2 項規定，分別宣告褫奪公權如主文所
      示期間。另被告李文娟等4 人經宣告多數褫奪公權，應依
      刑法第51條第8 款之規定，僅就其中最長期間執行之，附
      此敘明。末查，被告李文娟、廖信竹、程雅麗、程靜芬等
      4 人均未曾因故意犯罪受有期徒刑以上刑之宣告，此有臺
      灣高等法院被告前案紀錄表在卷可參，其等因長時失慮，
      致罹刑典，犯後於偵查及本院審理時均已坦承犯行，深具
      悔意，並於本院審理期間繳回犯罪所得，其等經此偵、審
      程序及刑之宣告後，諒應知所警惕而無再犯之虞，本院認
      對其等4 人之宣告刑以暫不執行其刑為適當，爰併各宣告
      緩刑4 年，用啟自新。又酌以被告李文娟、廖信竹、程雅
      麗、程靜芬等4 人收受之賄款金額及犯罪情節，並命其等
      應於本判決確定之日起6 個月內，各向公庫支付如主文所
      示之金額，以使其等能對社會有所回饋。又被告應注意刑
      法第75條之1 第1 項第4 款之規定，如未依確定判決履行
      義務，檢察官得聲請法院撤銷緩刑宣告。
  、沒收部分：
    ㈠按共同正犯犯罪所得之沒收、追徵，應就各人所分得之數
      為之。所謂各人「所分得」之數，係指各人「對犯罪所得
      有事實上之處分權限」而言。因此，若共同正犯各成員內
      部間，對於犯罪所得分配明確時，應依各人實際所得宣告
      沒收；若共同正犯對於犯罪所得，其個人確無所得或無處
      分權限，且與其他成員亦無事實上之共同處分權限者，自
      不予諭知沒收（參見最高法院106 年度台上字第3111號、
      107 年度台上字第2989判決意旨）。
    ㈡本件被告李文娟、廖信竹、程雅麗、程靜芬等4 人因職務
      上之行為收受賄賂而各自分配所得之賄款，被告李文娟部
      分為2,000 元（算式：【附表一編號3 】200 元+ 【附表
      一編號4 】300 元+ 【附表一編號8 】50元+ 【附表一編
      號9 】850 元+ 【附表一編號12】300 元+ 【附表一編號
      14】300 元=2000 元）；被告廖信竹部分為8,875 元（算
      式：【附表一編號1 】1300元+ 【附表一編號2 】600 元
      + 【附表一編號4 】300 元+ 【附表一編號5 】1200元+
      【附表一編號6 】1200元+ 【附表一編號7 】1200元+ 【
      附表一編號8 】50元+ 【附表一編號9 】850 元+ 【附表
      一編號10】600 元+ 【附表一編號11】300 元+ 【附表一
      編號13】575 元+ 【附表一編號15】100 元+ 【附表一編
      號16】600 元= 8875元）；被告程雅麗部分為5,925 元（
      算式：【附表一編號1 】1300元+ 【附表一編號5 】1200
      元+ 【附表一編號6 】1200元+ 【附表一編號7 】1200元
      + 【附表一編號8 】50元+ 【附表一編號11】300 元+ 【
      附表一編號13】575 元+ 【附表一編號15】100 元=5925
      元）；被告程靜芬部分為1,275 元（算式：【附表一編號
      12】300 元+ 【附表一編號13】575 元+ 【附表一編號14
      】300 元+ 【附表一編號15】100 元=1275 元），均為犯
      罪所得，且皆已自動繳交扣案，均應依刑法第38條之1 第
      1 項規定，分別沒收之。
    ㈢扣案之被告廖信竹所有之記事本1 本，雖有記載部分收賄
      金額，但絕大部分為被告廖信竹之生活及家庭日記，且經
      影印留存偵查卷內，自無宣告沒收必要。另扣案之記帳本
      1 本，為被告廖信竹記載個人生活開銷之用，又扣案已使
      用過紅包袋1 包、手機4 支、發票5 張、現金即被告李文
      娟等4 人之公積金4,238 元，均與犯罪無關，且被告李文
      娟等4 人均已自動繳交全部犯罪所得財物在案，應不予宣
      告沒收，併予敘明。
貳、無罪部分
  公訴意旨略以：
    ㈠被告紅英彰歷任雲林縣二崙鄉公所墓政業務承辦人、清潔
      隊長等職務，現任該公所民政課調解委員會秘書，受鄉長
      指揮監督，辦理鄉內民政等業務及上級臨時交辦事項等工
      作，為依法令服務於地方自治團體所屬機關，而具有法定
      職務權限之公務員，屬刑法第10條第2 項第1 款所稱之公
      務員。被告蔡昆宏為二崙鄉大義村田中路7 號1 樓昆宏砂
      石行之實際負責人，從事磚、瓦、石建材批發、景觀工程
      等業務，為從事業務之人。
    ㈡緣二崙鄉公所辦理公墓納骨塔中元普渡法會，均向東遠碾
      米工廠購置白米，及借用稻穀。其中白米祭祖完畢後分送
      該鄉中低收入戶，借用之稻穀則歸還東遠碾米工廠。被告
      紅英彰於105 年8 月間擔任二崙鄉公所民政課村幹事兼清
      潔隊長，並兼辦公墓承辦業務，其與被告蔡昆宏均明知向
      東遠碾米工廠借用及歸還之稻穀，均非由被告蔡昆宏經營
      之昆宏砂石行負責運送，竟意圖為自己不法之所有，利用
      被告紅英彰辦理採購公墓納骨塔中元普渡法會之職務上機
      會，共同基於利用職務上機會詐取財物、填製不實會計憑
      證、行使登載不實公文書之犯意聯絡，先由被告紅英彰於
      105 年8 月2 日簽擬主旨為「本所公墓納骨塔中元普渡法
      會，預定105 年8 月23日（農曆7 月21日）舉行，費用新
      台幣（下同）貳拾玖萬壹仟柒佰壹拾元整，詳如說明」之
      簽呈，並於該簽呈之附表羅列105 年度埤塘納骨塔中元普
      渡費用，其中含有「項目：車資（搬運車資）、價格：8,
      000 元、單位：1 台」等內容，逐級呈閱並經二崙鄉公所
      鄉長核准。被告紅英彰遂向東遠碾米工廠會計廖慧珠佯稱
      ：「公所經費有限，運費方面是否可請東遠碾米工廠這邊
      贊助」等語，經廖慧珠應允後，推由被告蔡昆宏在其業務
      範圍內所掌之「昆宏砂石行」105 年8 月31日統一發票上
      ，委由不知情之蔡麗玉填載不實之「品名：車資（搬運車
      資）」、「金額：6,000 」等內容，交被告紅英彰供作核
      銷之憑證使用。被告紅英彰嗣於105 年9 月5 日將前開昆
      宏砂石行105 年8 月31日統一發票，黏貼於其職務所執掌
      之雲林縣二崙鄉公所黏貼憑證用紙上以辦理核銷，並持之
      陳報予各級單位主管層核而行使之，致不知情之課長劉益
      誠、主計佐理員張瑋苓、主計室主任林壽全及主任祕書詹
      深洲等人均陷於錯誤，誤認昆宏砂石行有實際運送之事實
      ，遂核章同意撥款，被告蔡昆宏因而於105 年9 月22日詐
      得前開車資費用6,000 元，足以生損害於二崙鄉公所核銷
      經費之正確性。因認被告紅英彰及蔡昆宏所為，均係犯貪
      污治罪條例第5 條第1 項第2 款之利用職務上之機會詐取
      財物、刑法第216 條、第213 條之行使登載不實公文書、
      商業會計法第71條第1 款之明知為不實之事項而填製會計
      憑證等罪嫌。
  訊之被告紅英彰、蔡昆宏均否認上揭犯行。被告紅英彰辯稱
    ：當初與伊接洽105 年8 月23日中元普渡法會之執行細節，
    係東遠碾米工廠老闆李元豪，因為白米是向東遠碾米工廠購
    買，故僱工載運稻穀是由東遠碾米工廠為之，原本往年稻穀
    是借用二崙鄉農會的穀倉，因為選舉派系關係，農會的穀倉
    不借二崙鄉公所，所以只好向東遠碾米工廠借稻穀，並請其
    載運到埤塘公墓納骨塔辦理法會，伊第一次與李元豪面洽時
    ，因為白米跟他買，故載運稻穀僱工之工錢亦由其處理，最
    後再一起結算，但105 年8 月23日中元普渡法會前三、四天
    ，李元豪打電話給伊說其僱用之司機人不舒服要住院，其無
    法派車，要求伊自己僱車，其稻穀仍然借伊，故伊才請蔡昆
    宏派一輛車至東遠碾米工廠載運稻穀到埤塘公墓納骨塔等語
    （本院訴315 卷㈠第175 頁）。另被告蔡昆宏則辯稱：紅英
    彰有打電話給伊說普渡要車輛去載運稻穀，伊說一天6,500
    元，紅英彰認為價錢太貴，伊後來說最起碼要6,000 元，還
    要開發票，紅英彰答應後，嗣伊聯絡廖崇德於當日上午約8
    、9 點載稻穀過去等語（本院訴315 卷㈠第176 頁）。
  按有罪之判決書應於理由內記載認定犯罪事實所憑之證據及
    其認定之理由，刑事訴訟法第310 條第1 款定有明文。而犯
    罪事實之認定，係據以確定具體的刑罰權之基礎，自須經嚴
    格之證明，故其所憑之證據不僅應具有證據能力，且須經合
    法之調查程序，否則即不得作為有罪認定之依據。倘法院審
    理之結果，認為不能證明被告犯罪，而為無罪之諭知，即無
    同法第154 條第2 項所謂「應依證據認定」之犯罪事實之存
    在。因此，同法第308 條前段規定，無罪之判決書只須記載
    主文及理由。而其理由之論敘，僅須與卷存證據資料相符，
    且與經驗法則、論理法則無違即可，所使用之證據亦不以具
    有證據能力者為限，即使不具證據能力之傳聞證據，亦非不
    得資為彈劾證據使用。故無罪之判決書，就傳聞證據是否例
    外具有證據能力，本無須於理由內論敘說明（參見最高法院
    100 年度台上字第2980號、第5282號判決意旨），是本判決
    無罪部分所引用被告以外之人於審判外之言詞或書面陳述，
    即不受證據能力有無之限制，合先敘明。
  次按不能證明被告犯罪者，應諭知無罪之判決，刑事訴訟法
    第301 條第1 項分別定有明文。又認定不利於被告之事實，
    須依積極證據，苟積極證據不足為不利於被告事實之認定時
    ，即應為有利於被告之認定，更不必有何有利之證據；另認
    定犯罪事實所憑之證據，雖不以直接證據為限，間接證據亦
    包括在內，然而無論直接或間接證據，其為訴訟上之證明，
    須於通常一般之人均不致有所懷疑，而得確信為真實之程度
    者，始得據為有罪之認定，倘其證明尚未達於此一程度，而
    有合理性懷疑存在時，即不得遽為被告犯罪之認定。再按刑
    事訴訟法第161 條第1 項規定：檢察官就被告犯罪事實，應
    負舉證責任，並指出證明之方法。因此，檢察官對於起訴之
    犯罪事實，應負提出證據及說服之實質舉證責任。倘其所提
    出之證據，不足為被告有罪之積極證明，或其指出證明之方
    法，無從說服法院以形成被告有罪之心證，基於無罪推定之
    原則，自應為被告無罪判決之諭知（參見最高法院30年上字
    第816 號、76年台上字第4986號、92年台上字第128 號判決
    意旨）。
  本院之判斷：
    ㈠公訴意旨認被告紅英彰、蔡昆宏涉有上揭犯行，係以證人
      廖慧珠、林進益、蔡麗玉、黃玉萍於警詢筆錄及檢察官訊
      問筆錄之證述，並有二崙鄉公所105 年8 月2 日簽呈1 份
      、二崙鄉公所105 年9 月5 日黏貼憑證用紙1 份、二崙鄉
      公所公墓管理基金105 年9 月7 日支字第198 號支出傳票
      1 張、二崙鄉105 年9 月7 日第MS0000000 號公庫支票1
      張、昆宏砂石行105 年8 月31日DA00000000號統一發票1
      張、二崙鄉農會105 年9 月22日活期存款收入傳票1 張、
      二崙鄉農會000000000000號帳戶之顧客基本資料查詢及交
      易明細表各1 份、二崙鄉農會000000000000號帳戶之顧客
      基本資料查詢及交易明細表各1 份、東遠展米工廠銷售日
      報表及已收帳款明細表各1 份、昆宏砂石行（負責人：蔡
      昆宏）之商業登記基本資料1 張等為據。
    ㈡查被告紅英彰、蔡昆宏除對於起訴書所載之上揭犯罪事實
      ，除主張二崙鄉公所於105 年8 月間辦理之中元普渡法會
      ，確由昆宏砂石行派車載運稻穀，另其等亦無詐取財物、
      填製不實會計憑證及行使登載不實公文書之行為，而認屬
      爭執事項外，就公訴意旨其餘內容均不爭執（本院訴315
      卷㈠第182 頁），此外，並有上揭公訴意旨所舉之證據可
      佐，堪認就此不爭執部分應屬真實。
    ㈢次查，證人廖慧珠固於警詢中證稱：「（問：105 年中元
      普渡法會你開給二崙鄉公所村幹事紅英彰的車資運輸費用
      是多少錢？你事後有沒有拿到這稻穀運送費用？）車資是
      6,000 元，事後東遠碾米工廠沒有從二崙鄉公所收到這筆
      款項，我們是直接用公司的錢給付給林進益先生，這部分
      的帳款資料可以參考我於107 年10月24日提供給貴署的東
      遠碾米工廠已收帳款明細表，有關105 年9 月10日沖銷金
      額23,650元。」、「紅英彰應該是在105 年8 月23日（出
      貨日期）至105 年9 月10日（入帳日期）之間以電話或當
      面跟我說公所經費不足請東遠碾米廠贊助，所以我們就同
      意贊助稻榖運送車資6,000 元，因此後來就沒有收到這6,
      000 元車資費用。」等語。（他1960卷㈡第265 頁）。並
      於檢察官訊問中稱：「（問：104 、105 、106 年之借給
      二崙鄉公所的稻穀都是你請林進益運送？）這三年的借用
      稻穀都是請林進益送的。……林進益運送稻穀的運送費用，
      我們有付現金給他，也有用買白米來抵，載稻穀費用（載
      去跟載回來）是一次六千元。」等語（他1960卷㈡第285 
      頁至第286 頁）。惟證人即東遠碾米工廠負責人且為廖慧
      珠之夫李元豪於本院審理中證稱：伊記得被告紅英彰曾有
      3 次向東遠碾米工廠借用稻穀辦理中元普渡法會，但其中
      一次，應該是第2 次或第3 次，因配合載運稻穀之司機身
      體不適，伊曾打電話給被告紅英彰，請二崙鄉公所自行派
      人處理，嗣二崙鄉公所派一拼裝車來載稻穀，但伊不知司
      機為何人，伊並無印象有二崙鄉公所未付車資之情事等語
      （本院訴315 卷㈡第214 頁至第219 頁）。復訊之證人廖
      慧珠於本院審理中證稱：「（問：104 年至107 年這四年
      有哪幾年是公所派來載稻穀？就是這四年公所派來載稻穀
      的次數？）沒有印象，我不會去記住，因為都是公所要支
      付運費，我沒有特別記住是誰派的，因為林進益有跟我們
      配合搬運工作，所以我認識他，公所派來的我沒有特別去
      記住。……106 年確定是林進益載的，因為我有紀錄，至於
      104 、105 年部分我就不太清楚。」、「……有一次我們有
      跟林先生聯絡要載稻穀，他說他身體不舒服，要請公所自
      己安排。……我忘記跟我講還是跟我先生講，我先生跟我講
      的。……（問：是否記得是哪一年的事？）不記得。……因為
      106 年是我付錢給他，所以是104 年或105年……因為104 
      年至106 年這區間我比較依賴林進益來載稻穀，因為林先
      生是我們認識熟識的，有價值的東西請他載，我們比較放
      心，至於哪一年他身體不舒服，我有曾經的印象，但不確
      定是哪一年。……106 年很明確是他，107 年很清楚是公所
      來載，所以有可能發生在104 至105 年這個期間。」等語
      （本院訴315 卷㈡第178 頁至第196 頁）；並稱：伊於106
       年有以現金支付林進益載運稻穀之車資6,000 元，但其
      他年度則無記載，印象中亦無東遠碾米工廠有於104 或10
      5 年度以買賣白米抵銷載運稻穀的費用之情事等語（本院
      訴315 卷㈡第179 頁至第182 頁），而證人廖慧珠提出之
      東遠碾米工廠銷售日報表及已收帳款明細表各1 份中（他
      1960卷㈡第271 頁至第275 頁），亦未見東遠碾米工廠以
      白米抵銷支付林進益運送稻穀費用之情事。足見證人廖慧
      珠前於警詢及檢察官訊問中稱於104 年至106 年共3 年之
      出借稻穀，均由林進益運送，且105 年間林進益運送稻穀
      之費用，係由東遠碾米工廠以現金或白米抵充等情，尚屬
      有疑。
    ㈣復查，證人林進益於警詢及檢察官訊問中雖稱：105 年及1
      06 年二崙鄉公所辦理中元普渡法會，係由伊駕駛搬運車
      載送稻穀，伊是受東遠碾米工廠老闆李元豪或老闆娘廖慧
      珠之委託，載運稻穀至埤塘公墓納骨塔，到達現場後，無
      須卸下稻穀，待法會結束後，即可將稻穀再載回東遠碾米
      工廠，但104 年間部分，因時間久遠，已不復記憶等語（
      他1960卷㈡第237 頁至第241 頁）。惟其於本院審理中證
      稱：「（問：之前二崙鄉公所有辦中元普渡法會有向東遠
      碾米廠借稻穀，你是否有載運？）載運兩次。……（問：這
      兩次的運費是誰支付給你的？）東遠。……當然大部分都是
      現金，因為我們有在買賣，有時我買米剛好抵掉也有可能
      ，因金錢是我太太在經手，我有跟他買糯米。」、「（問
      ：有無曾經因為你身體不舒服而沒辦法去載？）有，因為
      他叫我做的話，一般可以的話我會去，可能有某些原因我
      就沒有去。……因為我本身有糖尿病，所以有時候剛好遇到
      定期檢查或是抽血，我就推掉。」、「（問：【提示本院
      卷㈠第394 頁證人林進益105 年5 月至10月31日就醫紀錄
      】6 月21、25日你有去二崙的台全診所，6 月26、27、29
      日有去彰基雲林分院，7 月5 日你有到嘉義長庚醫院及雲
      林長庚？）對，這個我知道，這時候我的手臂沒有力，去
      看復健科，哪一年我不知道，但我知道那段時間會跑這些
      地方，會到嘉義長庚是原本要看神經外科，他叫我轉到復
      健科。……（問：所以那陣子可以開車？）還可以，但工作
      不方便。……（問：【提示同上資料】9 月27日你有到長庚
      雲林分院及嘉義分院，10月也有去二崙的台全診所，也有
      去彰基雲林分院，及台大雲林分院，有無印象9 、10月是
      什麼事情？）應該也是手的問題。……（問：105 年有無可
      能因為身體不舒服而推辭？）有可能，有時候工作的話，
      我要載稻穀要爬很高到車上去裝載，腳手不方便就爬不上
      去也會推辭，不是真的生病很嚴重才不會去。」等語（本
      院訴315 卷㈡第201 頁至第209 頁）。依證人林進益上揭
      所述，其參與二崙鄉公所辦理中元普渡法會之載運稻穀，
      僅有2 次，且其於105 年間5 月至10月間，因其手臂無力
      問題，多次就醫，或有推辭該年度之載運稻穀工作等情。
      則證人林進益是否確有於105 年間載運稻穀至埤塘公墓納
      骨塔之中元普渡法會，即有所疑，亦核與證人廖慧珠前於
      檢察官訊問中所稱於104 年至106 年共3 年之出借稻穀，
      均由林進益運送等語有別，益見證人廖慧珠該部分之證述
      有誤。再廖崇德曾受其僱主即被告蔡昆宏之指示，於104 
      年至106 年間之某1 年，駕駛昆宏砂石行之拼裝車至東遠
      碾米工廠載運稻穀，並將裝有稻穀之該車停放在埤塘公墓
      納骨塔，嗣廖崇德商請廖挺博載其離開，待中元普渡法會
      結束後，由昆宏砂石行老闆娘載廖崇德去將車駛回東遠碾
      米工廠卸下稻穀後，再開回昆宏砂石行等情，業據證人廖
      崇德於警詢及檢察官訊問中（廉查中26卷第192 頁至第19
      6 頁；他1960卷㈡第257 頁至第258 頁）、證人廖崇德、
      廖挺博於本院審理中先後證述明確（本院訴315 卷㈡第278
       頁至第299 頁），核以證人廖慧珠、林進益上揭證述內
      容，足見104 年至106 年間埤塘公墓納骨塔之中元普渡法
      會之稻穀，其中2 次係由證人林進益載運，另1 次則由廖
      崇德載運至明，則證人廖慧珠證稱該3 年之稻穀均由林進
      益送的，且105 年度之車資未付等情，即有可議，應不可
      採。
  綜上所述，被告紅英彰、蔡昆宏此部分被訴事實，依調查證
    據之結果，並無積極證據足以證明被告有公訴意旨所指之犯
    行，而檢察官所舉不利於被告之證據，亦未達「通常一般之
    人均不致有所懷疑，而得確信其為真實之程度」，即不能遽
    認被告等有此犯罪之認定，揆諸首開說明，不能證明被告等
    之犯罪，應為無罪之諭知。
參、適用之法律：
  刑事訴訟法第299條第1 項前段、第301 條第1 項。
  貪污治罪條例第5 條第1 項第3 款、第8 條第2 項前段、第1
    1條第2 項、第4 項、第5 項、第12條、第17條、第19條。
  刑法第11條、第28條、第37條第2 項、第38條之1 第1 項前
    段、第41條第1 項前段、第51條第5 款、第8 款、第59條、
    第74條第1 項第1 款、第2 項第4 款。本案經檢察官施家榮
    提起公訴及追加起訴，檢察官施家榮移送併辦，檢察官林豐
    正到庭執行職務。
中　　華　　民　　國　 110　　年　　1 　　月　　21　　日
                  刑事第三庭  審判長  法  官  吳基華

                                      法  官  陳碧玉

                                      法  官  張恂嘉
以上正本證明與原本無異。
如不服本判決應於收受判決後20日內向本院提出上訴書狀，並應
敘述具體理由；其未敘述上訴理由者，應於上訴期間屆滿後20日
內向本院補提理由書（均須按他造當事人之人數附繕本）「切勿
逕送上級法院」。
                                      書記官  李雅怡
中　　華　　民　　國　 110　　年　　1 　　月　　21　　日
附錄論罪科刑法條
貪污治罪條例第5條
有下列行為之一者，處 7 年以上有期徒刑，得併科新臺幣 6 千
萬元以下罰金：
一、意圖得利，擅提或截留公款或違背法令收募稅捐或公債者。
二、利用職務上之機會，以詐術使人將本人之物或第三人之物交
    付者。
三、對於職務上之行為，要求、期約或收受賄賂或其他不正利益
    者。
前項第 1 款及第 2 款之未遂犯罰之。

貪污治罪條例第11條
對於第 2 條人員，關於違背職務之行為，行求、期約或交付賄
賂或其他不正利益者，處 1 年以上 7 年以下有期徒刑，得併科
新臺幣 3 百萬元以下罰金。
對於第 2 條人員，關於不違背職務之行為，行求、期約或交付
賄賂或其他不正利益者，處 3 年以下有期徒刑、拘役或科或併
科新臺幣 50 萬元以下罰金。
對於外國、大陸地區、香港或澳門之公務員，就跨區貿易、投資
或其他商業活動有關事項，為前二項行為者，依前二項規定處斷
。
不具第 2 條人員之身分而犯前三項之罪者，亦同。
犯前四項之罪而自首者，免除其刑；在偵查或審判中自白者，減
輕或免除其刑。
在中華民國領域外犯第 1 項至第 3 項之罪者，不問犯罪地之法
律有無處罰規定，均依本條例處罰。

附表一：被告李文娟、廖信竹、程雅麗、程靜芬、王怡晴之犯罪
        事實及被告李文娟、廖信竹、程雅麗、程靜芬之罪刑表
        。

編號 收（交）賄時間 收賄行為人 交付賄賂之民眾 賄賂金額（新臺幣） 偵查中有無自白 被告所犯罪名及宣告刑、沒收 1 106 年2 月12日 ①廖信竹 ②程雅麗 真實姓名年籍不詳之民眾 內裝2,600元現金之紅包，各分得1,300 元。 ①廖信竹：有（廉查中51卷第23至第25頁）。 ②程雅麗：無。 廖信竹共同犯貪污治罪條例之不違背職務收受賄賂罪，處有期徒刑壹年玖月，褫奪公權貳年。扣案自動繳交之犯罪所得新臺幣壹仟參佰元沒收。程雅麗共同犯貪污治罪條例之不違背職務收受賄賂罪，處有期徒刑壹年玖月，褫奪公權貳年。扣案自動繳交之犯罪所得新臺幣壹仟參佰元沒收。 2 106 年6 月4 日 ①廖信竹 ②不詳姓名之管理員 真實姓名年籍不詳之民眾 內裝1,200元現金之紅包，各分得600 元。 ①廖信竹：有（廉查中51卷第23至第25頁）。 廖信竹共同犯貪污治罪條例之不違背職務收受賄賂罪，處有期徒刑壹年玖月，褫奪公權貳年。扣案自動繳交之犯罪所得新臺幣陸佰元沒收。 3 107 年3 月4 日 李文娟 真實姓名年籍不詳之民眾 內裝200 元現金之紅包 有（他1960卷㈢第89頁至第90頁） 李文娟犯貪污治罪條例之不違背職務收受賄賂罪，處有期徒刑壹年玖月，褫奪公權貳年。扣案自動繳交之犯罪所得新臺幣貳佰元沒收。 4 107 年3 月13日 ①李文娟 ②廖信竹 真實姓名年籍不詳之民眾 內裝600 元現金之紅包，各分得300 元。 ①李文娟：有（廉查中51卷第91至第93頁）。 ②廖信竹：無。 李文娟共同犯貪污治罪條例之不違背職務收受賄賂罪，處有期徒刑壹年玖月，褫奪公權貳年。扣案自動繳交之犯罪所得新臺幣參佰元沒收。廖信竹共同犯貪污治罪條例之不違背職務收受賄賂罪，處有期徒刑壹年玖月，褫奪公權貳年。扣案自動繳交之犯罪所得新臺幣參佰元沒收。 5 107 年4 月8 日 ①廖信竹 ②程雅麗 真實姓名年籍不詳之民眾 內裝2,400元現金之紅包，各分得1,200元。 ①廖信竹：有（廉查中51卷第23至第25頁）。 ②程雅麗：無。 廖信竹共同犯貪污治罪條例之不違背職務收受賄賂罪，處有期徒刑壹年玖月，褫奪公權貳年。扣案自動繳交之犯罪所得新臺幣壹仟貳佰元沒收。程雅麗共同犯貪污治罪條例之不違背職務收受賄賂罪，處有期徒刑壹年玖月，褫奪公權貳年。扣案自動繳交之犯罪所得新臺幣壹仟貳佰元沒收。 6 107 年4 月22日 ①廖信竹 ②程雅麗 真實姓名年籍不詳之民眾 內裝2,400元現金之紅包，各分得1,200元。 ①廖信竹：有（廉查中51卷第23至第25頁）。 ②程雅麗：無。 廖信竹共同犯貪污治罪條例之不違背職務收受賄賂罪，處有期徒刑壹年玖月，褫奪公權貳年。扣案自動繳交之犯罪所得新臺幣壹仟貳佰元沒收。程雅麗共同犯貪污治罪條例之不違背職務收受賄賂罪，處有期徒刑壹年玖月，褫奪公權貳年。扣案自動繳交之犯罪所得新臺幣壹仟貳佰元沒收。 7 107 年5 月6 日 ①廖信竹 ②程雅麗 真實姓名年籍不詳之民眾 內裝2,400元現金之紅包，各分得1,200元。 ①廖信竹：有（廉查中51卷第23至第25頁）。 ②程雅麗：無。 廖信竹共同犯貪污治罪條例之不違背職務收受賄賂罪，處有期徒刑壹年玖月，褫奪公權貳年。扣案自動繳交之犯罪所得新臺幣壹仟貳佰元沒收。程雅麗共同犯貪污治罪條例之不違背職務收受賄賂罪，處有期徒刑壹年玖月，褫奪公權貳年。扣案自動繳交之犯罪所得新臺幣壹仟貳佰元沒收。 8 107 年6 月7日下午5點30分許 ①李文娟 ②廖信竹 ③程雅麗 真實姓名年籍不詳之民眾 內裝200 元現金之紅包，並納入李文娟等4 人所成立之「公積金」，各分得50元（無證據證明程靜芬知情）。 ①李文娟：有（他1960卷㈢第89頁至第90頁）。 ②廖信竹：無。 ③程雅麗：有（他1960卷㈡第49頁）。 李文娟共同犯貪污治罪條例之不違背職務收受賄賂罪，處有期徒刑壹年玖月，褫奪公權貳年。扣案自動繳交之犯罪所得新臺幣伍拾元沒收。廖信竹共同犯貪污治罪條例之不違背職務收受賄賂罪，處有期徒刑壹年玖月，褫奪公權貳年。扣案自動繳交之犯罪所得新臺幣伍拾元沒收。程雅麗共同犯貪污治罪條例之不違背職務收受賄賂罪，處有期徒刑壹年玖月，褫奪公權貳年。扣案自動繳交之犯罪所得新臺幣伍拾元沒收。 9 107 年7 月1日 ①李文娟 ②廖信竹 ①王怡晴 ②真實姓名年籍不詳之民眾 內裝600 元現金之紅包（王怡晴交付）、內裝1,100 元現金之紅包（真實姓名年籍不詳之民眾交付），各分得850元。 ①李文娟：無。 ②廖信竹：有（廉查中51卷第23至第25頁）。 李文娟共同犯貪污治罪條例之不違背職務收受賄賂罪，處有期徒刑壹年玖月，褫奪公權貳年。扣案自動繳交之犯罪所得新臺幣捌佰伍拾元沒收。廖信竹共同犯貪污治罪條例之不違背職務收受賄賂罪，處有期徒刑壹年玖月，褫奪公權貳年。扣案自動繳交之犯罪所得新臺幣捌佰伍拾元沒收。 10 107 年8 月24日 廖信竹 真實姓名年籍不詳之民眾 內裝600 元現金之紅包 有（廉查中51卷第23至第25頁）。 廖信竹犯貪污治罪條例之不違背職務收受賄賂罪，處有期徒刑壹年玖月，褫奪公權貳年。扣案自動繳交之犯罪所得新臺幣陸佰元沒收。 11 107 年9 月26日 ①廖信竹 ②程雅麗 真實姓名年籍不詳之民眾 內裝600 元現金之紅包，各分得300元。 ①廖信竹：有（他1960卷㈢第17頁）。 ②程雅麗：有（他1960卷㈡第53頁）。 廖信竹共同犯貪污治罪條例之不違背職務收受賄賂罪，處有期徒刑壹年玖月，褫奪公權貳年。扣案自動繳交之犯罪所得新臺幣參佰元沒收。程雅麗共同犯貪污治罪條例之不違背職務收受賄賂罪，處有期徒刑壹年玖月，褫奪公權貳年。扣案自動繳交之犯罪所得新臺幣參佰元沒收。 12 107 年9 月30日 ①李文娟 ②程靜芬 李春琴 內裝600 元現金之紅包，各分得300 元（起訴書誤載為1,200 元之紅包，業經公訴檢察官更正如追加起訴書所載）。 ①李文娟：有（他1960卷㈢第89頁至第90頁）。 ②程靜芬：有（他1960卷㈡第129 頁）。 李文娟共同犯貪污治罪條例之不違背職務收受賄賂罪，處有期徒刑壹年玖月，褫奪公權貳年。扣案自動繳交之犯罪所得新臺幣參佰元沒收。程靜芬共同犯貪污治罪條例之不違背職務收受賄賂罪，處有期徒刑壹年玖月，褫奪公權貳年。扣案自動繳交之犯罪所得新臺幣參佰元沒收。 13 107 年10月11日 ①廖信竹 ②程雅麗 ③程靜芬 真實姓名年籍不詳之民眾 內裝2,300元現金之紅包，並納入李文娟等4人所成立之「公積金」，各分得575 元（無證據證明李文娟知情）。 ①廖信竹：有（他1960卷㈢第17頁）。 ②程雅麗：有（他1960卷㈡第53頁）。 ③程靜芬：有（他1960卷㈡第127 頁）。 廖信竹共同犯貪污治罪條例之不違背職務收受賄賂罪，處有期徒刑壹年玖月，褫奪公權貳年。扣案自動繳交之犯罪所得新臺幣伍佰柒拾伍元沒收。程雅麗共同犯貪污治罪條例之不違背職務收受賄賂罪，處有期徒刑壹年玖月，褫奪公權貳年。扣案自動繳交之犯罪所得新臺幣伍佰柒拾伍元沒收。程靜芬共同犯貪污治罪條例之不違背職務收受賄賂罪，處有期徒刑壹年玖月，褫奪公權貳年。扣案自動繳交之犯罪所得新臺幣伍佰柒拾伍元沒收。 14 107 年10月17日 ①李文娟 ②程靜芬 真實姓名年籍不詳之民眾 內裝600 元現金之紅包，各分得300 元。 ①李文娟：無。 ②程靜芬：有（廉查中51卷第145 至第151 頁）。 李文娟共同犯貪污治罪條例之不違背職務收受賄賂罪，處有期徒刑壹年玖月，褫奪公權貳年。扣案自動繳交之犯罪所得新臺幣參佰元沒收。程靜芬共同犯貪污治罪條例之不違背職務收受賄賂罪，處有期徒刑壹年玖月，褫奪公權貳年。扣案自動繳交之犯罪所得新臺幣參佰元沒收。 15 107 年10月20日 ①廖信竹 ②程雅麗 ③程靜芬 真實姓名年籍不詳之民眾 內裝400 元現金之紅包，並納入李文娟等4 人所成立之「公積金」，各分得100元（無證據證明李文娟知情）。 ①廖信竹：有（廉查中51卷第23至第25頁）。 ②程雅麗：無。 ③程靜芬：無。 廖信竹共同犯貪污治罪條例之不違背職務收受賄賂罪，處有期徒刑壹年玖月，褫奪公權貳年。扣案自動繳交之犯罪所得新臺幣壹佰元沒收。程雅麗共同犯貪污治罪條例之不違背職務收受賄賂罪，處有期徒刑壹年玖月，褫奪公權貳年。扣案自動繳交之犯罪所得新臺幣壹佰元沒收。程靜芬共同犯貪污治罪條例之不違背職務收受賄賂罪，處有期徒刑壹年玖月，褫奪公權貳年。扣案自動繳交之犯罪所得新臺幣壹佰元沒收。 16 107 年10月21日 廖信竹 真實姓名年籍不詳之民眾 內裝600 元現金之紅包 有（廉查中51卷第23至第25頁）。 廖信竹犯貪污治罪條例之不違背職務收受賄賂罪，處有期徒刑壹年玖月，褫奪公權貳年。扣案自動繳交之犯罪所得新臺幣陸佰元沒收。 



附表二：通訊監察譯文（即附表一編號3 、4 、8 、12之犯罪事
        實）

編號 通話日期 通話時間 通話對象 通話內容 譯文出處 通訊監察書 監察電話/ 對象 備註 1 107 年3月4 日 14:52:11 000000000000被告李文娟（A ）↑000000000000　 （B ） A ：喂。B ：喂，媽媽你不用來載我，我上車了。A ：你上車了，恭喜你喔。B ：對，終於上車。A ：呵呵，我們這個是進塔，不是拜拜。B ：真的假的？他怎麼沒有約？A ：對阿，就沒有先講，來的時候跟我說請好了，我說請好了啊，幹什麼，他說今天要進塔，我. . . 糟糕（台語音譯），你知道，主人家11點就來了。B ：好糟糕。A ：結果他沒講。B ：傻眼。A ：因為他沒講，我就說你如果有事先講，我還是會來開門啊，就是因為他沒有事先講，其實人來很客氣啦，就一職跟你說拍謝（台語音譯）啦、謝謝啦，怎樣啦、怎樣，後包紅包給我。B ：喔，真的假的？A ：應該是，我還沒看。B ：會不會等一下1 千2哇...加菜...。A ：不是. . . 應該先講啦，沒講禮拜天很多人放假，好大膽子，來. . . 來差不多30幾個，幹，好大一團來拜。B ：還好你有去，呵呵。A ：其實，我跟你講，其實這個，他剛剛都沒有講清楚，他說要拜拜而已，他如果說要進塔，要命，去丟.     . .。B ：趕快去，對不對？A ：黑啊黑啊，只是罵一罵，還是得來開門，不能不開啊。 他1960卷 ㈠第339頁 本院107 年度聲監字第109 號通訊監察書 000000000000被告李文娟 證明附表一編號3 之犯罪事實 2 107 年3月13日 18:18:42 000000000000被告李文娟（A ）↑000000000000　 （B ） B ：你現在在家喔？A ：沒我現在在加班等晚攤（台語音譯）的，我跟信竹（音譯）。B ：哼，希望他是識字（台語音譯）的A ：齁，呵呵呵。B ：不要像上次那個，你自己一個人去開門，他才給你200 ，我傻眼。A ：那個真的不識字的，幹你組公（台語音譯），我. . . 我包200 給你，你不要來，好嗎？B ：對嗎。A ：呵呵呵。B ：禮拜天你還要叫人開門，你有毛病？A ：呵呵，恩，對阿。B ：真糟糕。A ：真糟糕。 廉查中第 51、29卷第109 頁至第110頁 本院107 年度聲監字第202 號通訊監察書 000000000000被告李文娟 證明附表一編號4 之犯罪事實 3 107 年6月7 日 18:23:37 000000000000被告李文娟（A ）↓000000000000　 （B ） B ：你今天沒有等暝（台語音譯）喔？A ：有一個5 點30分就來了，人家要來修理那個監視器，所以到大概40 幾分就走了。B ：喔，那還好啦。  A ：結果5 點半來寄塔（台語音譯）的，有包一個大紅包，多大包你知道嗎？B ：多大包？A ：200。B ：蛤？A ：二、百（台語音譯）B ：二百（台語音譯）？A ：元（台語音譯）。B ：那...。A ：呵呵，二百千喔，呵呵。B ：那麼大包喔？A ：對阿，本來我們今天有3 個嘛，我去跟阿姐講說，不要落公（台語音譯，意指「充當公積金」），分一分，這樣晚餐都有著落了，因為這樣1 人也200 ，結果阿姐打開是說200 而已，我說這樣落公（台語音譯）啦，應該人家二崙人（台語音譯），嘿嘿嘿（笑聲）。B ：對阿，真的，充公就好了，充公。A ：對阿。B ：你們以為是600 對不對？A ：一般都是600 ，收200 的很少啊，現在是怎樣，200 塊是要○○○（聽不清楚，疑似「怎麼分」）B ：對阿，200 有誠意。A ：就一個包就好了。B ：那個真的是買一個便當都不夠。A ：你就不要包就好了啊。B ：對阿。A ：又沒有人強迫你一定要包。B ：對阿，真的真的。A ：而且他來的時候，才5 點30幾分而已，是還好啦。那個等於說也是沒有很怎麼影響到我們。B ：對阿，但是其實就是如果要那樣的話，就不要包就好了。A ：對阿，你就不要包，我們也不會覺得很奇怪，其實還好。B ：就是還可以啦，因為也沒有真的影響到這樣子。A ：對阿對阿。B ：黑啊。A ：很大包勒。B ：喔，怎麼那麼大包，我當作是什麼...A ：都...B ：2 千的。A ：別傻了. . . ㄟ，沒有看過2 千的你知道嗎？B ：最多1200吧？A ：我想想看。B ：沒有啦。A ：有有有，上次我跟信竹有收到一個2 千.     . . 忘記了，2 千6吧。B ：喔，2 千6 也...。A ：一人分1300。B ：太多了吧！A ：嚇到了，真的。B ：就是很不錯，這個真的已經博士班讀畢業了。A ：呵呵。B ：真的...A ：是我記錯了嗎？沒有喔，只收到1200啦。B ：沒有啦。A ：一人分600。B ：喔，是喔，我想說，如果真的2600，真的是博士班有畢業你知道嗎？A ：博士班有畢業喔。B ：對，真的真的。 他1960卷 ㈠第341頁至第342 頁 本院107 年度聲監字第514 號通訊監察書 000000000000被告李文娟 證明附表一編號8 之犯罪事實 4 107 年9月30日 18:32:45 000000000000被告李文娟（A ）↑000000000000　 （B ） B ：喂喂。A ：嗯。B ：李仔（台語音譯）你在幹嘛？A ：我剛到家。B ：你剛到家？你們今天那麼晚喔。A ：我們有那個啊，進5點的。B ：喔，是喔。A ：我弄到好，差不多6點，我去那個全聯，又去買那個爆爆雞（音譯）啊。B ：喔，了解了解。A ：今天辛苦，需要喝一下啤酒啊。B ：沒錯沒錯，今天喝一下18生（音譯）對不對？A ：而且. . . 而且，最後結束的時候，那兩柱（音譯）有認識字的（台語音譯）的，所以我跟靜芬一個人拿到600 。B ：耶（音譯）。A ：所以600 要把它花掉。B ：開心開心，就這樣花掉，很辛苦工作了。A ：終於遇到兩個認識字的（台語音譯）。B ：對阿，就是讀國小那種。A ：整個早上都是不認識字（台語音譯），真是的。B ：整個早上都不認識字（台語音譯），真糟糕。A ：那個是一次進六顆（台語音譯）喔。B ：黑。A ：來的人，差不多三、四十個人這樣喔。B ：哈？都不認識字（台語音譯）喔？A ：弄到. . .8點弄到快11點喔。B ：哈。A ：依啊（音譯）還在燒金紙，我們說不行，我們要先走了，因為我們下午還有攤（台語音譯），我們就門關起來，讓他們自己去弄這樣。B ：黑啊。A ：那個是不認識字（台語音譯）的。B ：這...。A ：整個地上髒兮兮的，我們下午來，還趕緊拖地。B ：哈？這麼糟糕。A ：嘿。B ：吃力（台語音譯）。 他1960卷 ㈠第343頁至第344 頁 ①本院年107 度聲監字第828 號通訊監察書 ②本院107聲監可字第95號認可函 000000000000被告李文娟 證明附表一編號12之犯罪事實